【裁判字號】    95,毒抗,2
【裁判日期】    950119
【裁判案由】    聲請觀察勒戒
【裁判全文】
福建高等法院金門分院刑事裁定   九十五年度毒抗字第2號
抗  告  人
即  被  告    甲○○
上列抗告人因聲請觀察勒戒案件，不服福建金門地方法院九十四
年十二月十日所為九十四年度毒聲更字第二號裁定 (聲請案號：
九十四年度毒偵字第一一號、九十四年度聲觀字第五號)， 本院
裁定如下：
主    文
原裁定撤銷，發回福建金門地方法院。
理    由
一、原裁定意旨略以：聲請人以被告甲○○基於施用第二級毒品
    安非他命之概括犯意，自民國九十三年七月間起至同年十一
    月底發現懷孕止，連續在桃園縣桃園市○○路三二六號三樓
    之一租屋等處，施用第二級毒品安非他命多次，嗣為警於九
    十四年五月八日上午十一時四十分許，在前開處所查獲等情
    ，業經抗告人坦承不諱，並有吸食工具扣案可稽。爰依毒品
    危害防制條例第二十條第一項規定，聲請裁定將被告送勒戒
    處所觀察、勒戒。查被告雖抗辯其在警訊長時間之偵訊下，
    所作自白未具任意性云云，然審酌警詢過程中，員警已提供
    被告充分之休息時間，且被告在偵查中又為相同之陳述，即
    難認被告在警詢及偵查中之自白係經長時間疲勞訊問而取得
    ，其自白任意性疑義。就自白之內容以觀，被告於警詢時，
    自承：「是我朋友劉世永提供安非他命及吸食器讓我吸食，
    我們是將安非他命放在玻璃球內，經過火烤再經吸食器水煙
    斗過濾吸食然燒安非他命所產生的煙，…我是因為好奇…我
    是去到他家，所以就提供給我使用…」 (偵卷第十一頁)，
    其中被告就安非他命之提供者之姓名、吸食過程、吸食動機
    均交代甚詳，而至檢方偵訊時，亦清楚地描述其於懷孕之前
    確有吸食之情事 (偵卷第四十三頁)， 而倘被告所辯自白係
    因若不承認則擔心無以換取交保之詞非子虛，則被告何以能
    針對吸食時間、動機及流程有如此清楚而一致之描述，從而
    ，被告之自白內容，應係真實。再就毒品之查獲過程而論，
    本件扣案約十點四九公克之安非他命一包及已使用之針筒一
    隻係於被告所有之「化妝包」內查獲 (偵卷第三十九頁)，
    而衡諸常情，「化妝包」大小通常不大，功能亦主要提供女
    性置放化妝品等隨身物品之用，屬被告之貼身物品，而化妝
    包內之針筒復經使用，則顯然針筒、安非他命及攜帶化妝包
    等情事，應係供被告使用，否則，若依被告之配偶許洧睿使
    用完針筒或安非他命之後，再將上開物品放回化妝包內置放
    ，如此大費周章之舉，顯然與吸食毒品者為避免事跡敗露，
    而盡可能簡化、掩匿其行為之經驗法則相悖，從而，本院審
    酌扣案毒品及已使用之針筒均從被告所有，且極具私密性之
    化妝包內查獲等情，認扣案之毒品及已使用之針筒，雖無法
    遽以論斷係被告於「查獲」前後所使用，但就被告自陳曾於
    「懷孕前」 (即距查獲時已逾六月之久) 有吸食之自白而言
    ，仍有其關聯性可資認定。而就查獲毒品之地點以觀，查獲
    之品均係於被告位於首開地址之臥室、客廳等處取得，甚而
    在被告所有之化妝包內亦取得安非他命及使用過之針筒，而
    上開地點及化妝包，均係被告日常生活所必需接觸之物品及
    處所，則依經驗法則，可推論被告應有吸食之犯行等語。
二、抗告意旨略以：
    被告自白不得作為有罪判決之唯一論據，仍應調查其他必要
    之證據，以查其是否與事實相符，乃刑事訴訟法第156 條第
    2項所明定。則若除被告之自白外，未調查其他與被告自白
    有關連性之證據，應不得認自白與事實相符。原裁定理由既
    指被告自陳安非他命及吸食器係第三人劉世永所提供應調查
    世永是否提供安非他命與吸食器予被告之事實，要不得僅以
    被告此供述「清楚描述」，即為事實之認定。又所指化粧盒
    內藏有針筒及安非他命云云，而認定乃被告所置放，為被告
    所有之物品，亦有違相當因果關係之證據法則。蓋化粧盒放
    在臥室乃夫妻共同使用之處所，被告配偶有吸用毒品之習慣
    ，其將針筒及安非他命置於化粧盒內，自符經驗法則，複為
    被告配偶所自認，若僅憑化粧盒內所有針筒及安非他命，即
    認為被告所有，有違證據法則等語。
三、查抗告人固曾於九十四年五月九日警詢時供稱：「我在懷孕
    之前有施用，是在九十三年七月份開始吸食，都在台灣朋友
    家中吸食約三至四次，安非他命都是朋友提供，懷孕之後就
    沒有吸食了」「我朋友劉世永提安非他命吸食器讓我吸食，
    我們是將安非他命放在玻璃球內經過火烤再經吸食水煙斗過
    濾吸食燃燒安非他命所產生的煙，由劉世永免費提供安非他
    命，我是因為好奇」「 (問：劉世永詳細年籍資料為何？連
    繫電話？為何提供安非他命給你施用？)我 只知道綽號：阿
    勇。0000000000。我是去到他家就提供給我施用。」嗣其於
    偵查中，經詢問：「之前有無吸毒？」答稱：「有，懷孕之
    前有用過安非他命，是在台灣用的，懷孕後就沒用了。」等
    語。縱然其就安非他命提供者之姓名，吸食動機均交代甚詳
    ，並清楚描述其於懷孕之前確有吸食之情事。惟按刑事訴訟
    法第一百五十六條第一項規定，被告雖經自白，仍應調查其
    他必要之證據，以察其是否與事實相符，立法目的乃欲以補
    強證據擔保自白之真實性；亦即，以補強證據之存在，藉之
    限制自白在證據上之價值，而所謂補強證據，則指除該自白
    本身外，其他足資以證明自白之犯罪事實確具有相當程度真
    實性之證據而言，雖其所補強者，非以事實之全部為必要，
    但亦須因補強證據與自白相互利用，而足使犯罪事實獲得確
    信者，始足當之 (最高法院七十四年台覆字第十號判例參照
    )。 本件警方固在桃園市○○路三二六號三樓之一，金門縣
    金寧鄉埔后九十九號等抗告人住處所查扣之毒品海洛因，安
    非他命及施用工具等物品，惟抗告人堅稱係其夫許洧睿所有
     (見偵重卷第六、七、四十三頁)。 雖其中在金門縣金寧村
    埔后九十九號住處抗告人臥室內抗告人所有化妝包查扣有安
    非他命一包約十點四九公克及注射針筒一支 (已使用過)，
    然抗告人既供稱係在懷孕之前在台灣吸食安非他命的，懷孕
    之後就未再吸食，且吸食方法係將安非他命放在玻璃球內經
    過火烤再經吸食器水煙斗過濾吸食燃燒安非他命所產生之煙
    ，並非以注射針筒施打安非他命加以施用，而所吸食之安非
    他命又係友人劉世永所提供；另本件係於九十四年五月八日
    經警查獲上開物品，抗告人於偵查中自白時已懷孕六個多月
    了，以時間反推，懷孕時間約在九十三年十一月以前，雖查
    獲時已有半年之久，放在抗告人化妝包內所查扣之安非他命
    十點四九公克及注射針筒一支，以及在抗告人上開住處內所
    查扣之其他毒品海洛因，安非他命暨施用，工具等物品，與
    抗告人在九十三年七月間起至同年十一月底發現懷孕及吸食
    安非他命之情，並無關聯性；亦即上開查扣之安非他命，注
    射針筒暨其他毒品，施用工具，均不足作為認定抗告人自白
    為真實之補強證據。則依卷證資料，除抗告人上開自白外，
    尚乏其他積極証據可認其自白與事實相符。原審未經傳詢證
    人劉世永 (綽號阿勇，手機號碼：0000000000) 及抗告人之
    夫許洧睿，以查明抗告人之自白是否與事實相符，遽以上開
    查扣之毒品，吸食器係在抗告人住所及化妝包內所查扣，作
    為認定抗告人自白為真實之補強證據，即有不當。抗告意旨
    ，指摘原裁定不當，即有理由，自並由本院將原裁定撤銷，
    發回原審法院重新審酌，另為適法之裁定。
四、綜上論述，依刑事訟訴法第四百十三條，裁定如全文。
中     華     民     國  九十五  年  一  月  十九  日
                       刑事庭審判長法官  蔡 清 遊
                                   法官  陳 世 宗
                                   法官  黃 玉 清
正本係照原本作成。
不得再抗告。
中     華     民     國  九十五  年  一  月  二十三  日
                                  書記官 黃月瞳


司法院資訊處製作；財團法人民間司法改革基金會備份。
